臺灣臺北地方法院民事判決　　　　　　　　　　　　九十三年度訴字第三三一九號
　　原　　　告　太平洋房屋仲介股份有限公司
　　法定代理人　丙○○
　　訴訟代理人　甲○○
　　被　　　告　維綸纖造股份有限公司
　　法定代理人　乙○○
　　訴訟代理人　王聰明律師
當事人間請求給付服務報酬事件，本院於中華民國九十三年十月十四日言詞辯論終結
，判決如下：
    主      文
被告應給付原告新台幣捌拾壹萬元，及自民國九十三年八月十四日起至清償日止，按
年息百分之五計算之利息。
訴訟費用由被告負擔。
本判決於原告以新台幣貳拾柒萬元供擔保後，得假執行。但被告如以新台幣捌拾壹萬
元為原告預供擔保，得免為假執行。
    事實及理由
壹、程序方面：本件被告主事務所雖不屬本院管轄範圍內，惟原告與被告簽訂專任委
    託契約書第十四條約定，雙方合意以台灣台北地方法院為第一審管轄法院，此合
    於民事訴訟法第二十四條前段合意管轄規定，本院自應有管轄權，合先敘明。
貳、原告主張：
一、查被告於民國九十二年十二月二十五日與原告簽訂專任委託契約，將其所有座落
    於台北縣土城市○○路一九五巷二十九之二之房地委由原告仲介銷售，委託期限
    至九十三年二月二十九日止。委託銷售價格經雙方合意變更為新台幣（下同）二
    千七百萬元整。原告媒介第三人新中錸科技股份有限公司（下稱新中錸公司）買
    受，並於九十三年一月九日簽訂不動產買賣契約書在案，買賣契約已成立，原告
    已善盡居間仲介業務，被告並於簽訂買賣契約時書立願一次付清服務報酬八十一
    萬元整之同意書，詎料未為履行。據此原告自可依系爭契約第十一條第一項、第
    四項、不動產經紀業管理條例第四條第五款、第十九條第一項、民法第五百六十
    八條第一項而為請求如訴之聲明。
二、被告因買賣契約簽訂以後，無法如期排除承租人對於買賣標的物之佔用，經新中
    錸公司多次催告後仍未能履行，故新中錸公司解除買賣契約，並請求損害賠償（
    臺灣板橋地方法院九十三年度訴字第一○○六號，允股）。被告雖抗辯該買賣在
    談論解約之中，亦為原告所明知云云，但此實為被告單方面之認為。原告於被告
    同意出售後於九十三年一月九日簽訂不動產買賣契約書，便依約定內容辦理手續
    ，而有關買賣雙方因租賃契約存在無法順利點交之事由，依被告與新中錸公司所
    簽訂之不動產買賣契約書中第五條第二項規定，被告同意自行排除租約，並至遲
    於九十三年四月十五日以前騰空點交等，故實為被告所應負責之，且非屬原告請
    求給付服務報酬所涉之事由，原告本無須涉入，被告之抗辯實為誤解。
三、被告主張抵銷從何而來，那是被告和新中錸公司的關係，與本案無關。
四、訴之聲明：（一）被告應給付原告八十一萬元及自起訴狀繕本送達翌日起至清償
    日止依年息百分之五計算之利息。（二）如獲勝訴判決，願供擔保請准宣告假執
    行。
參、被告則以下列辯詞置辯：
一、被告係於八十九年三月一日將系爭不動產出租予訴外人鎮江月曆股份有限公司（
    下稱鎮江公司），九十一年二月屆期復續約至九十四年二月二十八日，租賃契約
    訂明欲提前終止租約可於三個月前以書面通知他方。被告與新中錸公司簽約後，
    旋即告知承租人，鎮江公司立即向被告表明原即有意向被告購買系爭不動產，並
    表示尋找工廠不易，機器拆遷費時，無法於三個月內即遷出，願意與新中錸公司
    商洽請其放棄買受，該買賣一直在談論解約之中，此種情形亦為原告明知。詎原
    告之代書王月金明知依買賣契約書新中錸公司給付備證款之日期為九十三年元月
    十六日，而與原告往來之履約中心即聯邦銀行在期限未至下亦無權代理被告收款
    ，王月金竟通知新中錸公司於九十三年元月十四日即繳交第二次款，造成已付款
    增加之假象，然後於解約時再請求加倍返還，冀得非分之財。查該次付款不依債
    之本旨為之，顯為違背誠信原則，難認有效。惟新中錸公司已對被告訴請給付違
    約金五百四十萬元（臺灣板橋地方法院九十三年度訴字第一○○六號，允股），
    原告因其受僱人王月金之故意過失造成被告面臨鉅額賠償，對被告亦應負損害賠
    償之責，該案尚未判決，但此債權尚非未屆清償期且非無成立可能，被告爰依民
    法三百三十四條主張抵銷八十一萬元。
二、訴之聲明：原告之訴及假執行之聲請均駁回，如受不利判決，願供擔保請宣告免
    為假執行。
肆、兩造不爭執之事實：
一、被告於九十二年十二月二十五日與原告簽訂專任委託契約，將其所有座落於台北
    縣土城市○○路一九五巷二十九之二之房地委由原告仲介銷售，委託期限至九十
    三年二月二十九日止。委託銷售價格經雙方合意變更為二千七百萬元。原告媒介
    第三人新中錸公司買受，並於九十三年一月九日簽訂不動產買賣契約書。
二、被告在與新中錸公司簽約前，業將系爭不動產出租予訴外人鎮江公司。
伍、得心證之理由：
一、原告主張被告與訴外人新中錸公司之買賣契約已成立，原告已善盡居間仲介業務
    ，被告並於簽訂買賣契約時書立願一次付清服務報酬八十一萬元整之同意書，被
    告卻未為履行等情，業據其提出專任委託契約書、不動產買賣契約書、同意書影
    本為證，被告固不爭執簽訂上開同意書，惟以上開辯詞置辯，故本件爭執點在於
    原告是否因其受僱人王月金有何故意或過失成行為，造成被告面臨鉅額之賠償而
    應負損害賠償責任。
二、按居間人，以契約因其報告或媒介而成立者為限，得請求報酬。民法第五百六十
    八條第一項定有明文。查原告提出之被告所簽之同意書顯示：「本人對於依專任
    委託書（委託編號：ＡＡ00－00000）上之約定，應給付太平洋房屋仲介
    股份有限公司之服務報酬計為：新台幣捌拾壹萬元。今對於經紀人及太平洋房屋
    之服務及各項保障制度，深感滿意及信賴，並同意於簽訂買賣契約時一次全額付
    清上述款項，特此聲明」，系爭專任委託契約書第十一條第四項約定：「買賣契
    約簽立後，事後因故解除契約時（含買賣雙方合意解除契約）並不妨礙太平洋之
    服務報酬請求權」，可見被告於其與訴外人新中錸公司成立買賣契約時，業同意
    給付買賣價金二千七百萬元之百分之三即八十一萬元之服務報酬，並不因事後被
    告與訴外人新中錸公司間約定解除契約而受影響。又查依上開買賣契約書第五條
    第二項約定：「買賣雙方（指被告與訴外人新中錸公司）合意，本不動產目前出
    租他人，買方（指訴外人新中錸公司）不擬承受租約，故賣方（指被告）同意自
    行排除租約，並至遲於九十三年四月十五日以前騰空本標的物點交於買方。」，
    故系爭不動產上之與訴外人鎮江公司之租賃關係應由被告負責排除，從而訴外人
    新中錸公司如以被告無法如期排除承租人對於系爭不動產之占用而解除契約，並
    向被告請求損害賠償，顯係可歸責於被告之事由所造成，與原告無關。若被告主
    張訴外人新中錸公司不依債之本旨而於九十三年一月十四日提前繳交備證款二百
    七十萬元，違背誠信原則云云，則訴外人新中錸公司向被告訴請給付違約金五百
    四十萬元部分，亦係被告與訴外人新中錸公司之間關係，與原告亦無關，況被告
    既然認訴外人新中錸公司「不依債之本旨」、「違反誠信原則」，則在被告主觀
    上即認無須給付違約金予訴外人新中錸公司，又有何因訴外人新中錸公司求償而
    受損害之情，另被告亦未舉證證明原告之受僱人王月金有何故意或過失致被告受
    有何損害之情，從而被告主張受有損失欲與系爭服務報酬八十一萬元抵銷云云，
    亦無所據，被告所辯自不足採。至訴外人新中錸公司訴請被告給付違約金事件（
    台灣板橋地方法院九十三年度訴字第一００六號），與原告並無關係，亦非本件
    之前提事實，故被告聲請於該案件判決前暫時本件訴訟進行云云，應不可採，併
    此敘明。
三、綜上所述，原告依系爭專任委託契約第十一條第一項、民法第五百六十八條第一
    項規定，請求被告給付居間報酬八十一萬元及自起訴狀繕本送達被告翌日即九十
    三年八月十四日起算之法定遲延利息，為有理由，應予准許。
四、兩造陳明願供擔保請為宣告假執行或免為假執行，經核均與規定相符，爰分別酌
　　定相當之擔保金額予以宣告。
五、因本案事證已臻明確，兩造其餘主張陳述及所提之證據，均毋庸再予審酌，附此
　　敘明。
陸、依民事訴訟法第七十八條、第三百九十條第二項、第三百九十二條第二項，裁定
    如主文。
中　　　華　　　民　　　國　　九十三　　年　　　十　　　月　　二十九　　日
                              民事第二庭  法  官    黃雯惠
正本係照原本作成
如對本判決上訴，須於判決送達後廿日內向本院提出上訴狀
中　　　華　　　民　　　國　　九十三　　年　　　十　　　月　　二十九　　日
                                          書記官    林玗倩
